臺灣臺南地方法院刑事判決　　　　　　　 94年度易字第208號
公　訴　人　臺灣臺南地方法院檢察署檢察官
被　　　告　丙○○
上列被告因傷害等案件，經檢察官提起公訴（94年度偵字第150
號），本院判決如下：
    主  文
丙○○傷害人之身體，累犯，處有期徒刑參月，如易科罰金，以
佰元折算壹日；又以強暴妨害人行使權利，累犯，處有期徒刑
參月，如易科罰金，以佰元折算壹日；應執行有期徒刑伍月，
如易科罰金，以佰元折算壹日。
    事  實
一、丙○○曾於民國89年因公共危險案件，經本院判處有期徒刑
    5月確定，於90年2月9日易科罰金執行完畢，仍不知悔改。
二、丙○○於93年7月16日8時許，在臺南縣歸仁鄉○○○○街竹林
    廟前，指責甲○○曾經吸毒，每天只會向父親要錢，是無用
    之人，經甲○○回以：與你何干等語。丙○○因而不滿，乃
    基於傷害他人身體之犯意，拾附近木棍（未扣案）毆打甲○
    ○身體，甲○○並舉起手臂抵擋，致造成甲○○胸部挫傷、
    右肩、右臂、左臂多處挫裂傷、右上臂膿瘍合併皮膚壞死等
    傷害。甲○○受傷後哀求就醫，丙○○不同意，另基於妨害
    甲○○行使權利之犯意，騎乘機車持木棍尾隨在甲○○（步
    行）身後，並偶以木棍揮打甲○○之身體（未成傷），以此
    強暴方式，逼使至甲○○返家，不准其就醫，妨害甲○○行
    使就醫權利，直待丙○○行至半路離去後，甲○○始向徐獻
    志要求撥打119電話通知救護車送醫急救。
三、案經甲○○訴由臺灣臺南地方法院檢察署檢察官發交臺南縣
    警察局歸仁分局報請臺灣臺南地方法院檢察署檢察官偵查起
    訴。
    理  由
一、訊據被告丙○○於本院審理時否認犯行。傷害的部分是甲○
    ○先打我，我搶下他的竹棒後打他一下，是打到身體，打完
    他之後，我沒有押著他，阻止他就醫云云。
（一）按被告以外之人於審判中有下列情形之一，其於檢察事務
      官、司法警察官或司法警察調查中所為之陳述，經證明具
      有可信之特別情況，且為證明犯罪事實之存否所必要者，
      得為證據：一、死亡者。刑事訴訟法第一百五十九條之三
      第一款定有明文。依上開規定，被告以外之人於審判外之
      陳述，例外地具有證據能力之要件為(1)被告以外之人於檢
      察事務官、司法警察官或司法警察調查中所為之陳述。(2)
      死亡。(3)該陳述具有可信之特別情況。(4)該陳述須為證明
      犯罪事實存否所必要。至於被告以外之人死亡，於偵查中
      之陳述，雖法條並無明文規定，適用上，亦可爰引前開條
      文，使其證言例外復活，合先敘明。
（二）本件告訴人甲○○於94年6月4日死亡，此有台灣台南地方
      法院檢察署相驗屍體證明書1紙附卷足參，且其供述之內
      容，為證明被告犯罪事實存否所必要。（其於偵訊時以告
      訴人身份傳訊，並未具結，不符合刑事訴訟法第一百五十
      九條之一第二項規定）因此，告訴人甲○○於警、偵詢時
      之陳述，是否得例外地作為證據使用，其關鍵在於是否具
      有可信之特別情況。而所謂的「可信之特別情況」係指先
      前陳述之背景具有特別情況，而使其較審判中之陳述為可
      信時，即例外地賦予證據能力。至於是否先前陳述之背景
      具有特別情況，則需斟酌個案不同之情形具體認定之。本
      院認應依據陳述人於警詢及偵訊所為陳述時之「外部情況
      」，即依據陳述人之觀察、記憶、表達是否正確，及陳述
      人有無虛偽陳述之動機，加以綜合決定陳述人於警詢、偵
      訊中所為陳述，是否具有可信之狀況。基此，本院審酌告
      訴人確實93年7月16日爭執後，受傷就醫，此有卷附之診
      斷證明書、病歷資料且告訴人於案發後前往台灣台南地方
      法院檢察署按鈴申告，並隨後接受警員詢問製作筆錄，對
      案發時被告有何動作及言詞之記憶猶深，綜合上情，認告
      訴人於警、偵詢中所為之陳述，確實具有可信之狀況，自
      得作為本案之證據。
（三）告訴人於警詢中證稱：93年7月16日當天早上八時許，我
      去台南縣歸仁鄉○○○街竹林廟找我父親，剛好被告也在
      那裡，看到我時說要教訓我，便在附近找到一支木棍毆打
      我，又不願讓我到醫院就醫，直接騎機車拿著木棒在後面
      押我，要我用走的走回家，因被告不讓我到醫院就醫，拿
      木棒在後面押著我，在回家路途中又曾揮打我，所以我不
      敢直接去醫院就醫，就等他離開後再就醫，被告說我吸毒
      ，是一個沒有用的人，每天只會跟父親討錢及吵鬧等語（
      93 年11月22日警詢筆錄）。於偵查中證稱：被告在竹林
      廟前，不知從何處檢來木棍，打我身體好幾下，我舉起手
      抵擋，被打了好幾下，傷害後我向他說要去醫院，他說那
      是你家的事，隨後騎機車尾隨叫我回家，回家過程繼續打
      了三、四下等語（94年1月10日偵訊筆錄）。
（四）證人（告訴人父親）乙○○於本院審理時證述：93年7月
      16日8時許我在竹園裡做事，我聽到我兒子在喊叫，我就
      出來，看到我兒子右手上臂受傷流血。他跟我說他跟別人
      打架。被告手拿一木棍，約六十公分。我兒子說他要回家
      ，因我家離竹園只有一公里，被告跟在後面，他手裡拿那
      木棍等語（94年8月18日審理筆錄）。
（五）證人徐獻志於本院審理時證述：甲○○走到我家，叫我幫
      他叫救護車，看起來好像有問題等語（94年8月18日審理
      筆錄）。證人乙○○證述甫於案發後，告訴人對伊稱遭人
　　　毆打，且目擊告訴人手臂流血，並看見被告持一木棍跟在
　　　告訴人後面等語、證人徐獻志證述幫忙叫救護車時告訴人
　　　看起來有問題等語，足證被告當時確有持棍棒毆打告訴人
  　　，造成告訴人身體之傷害，並有持棍棒跟在告訴人後面，
    　阻止就醫之行為。參以被告於本院審理時坦承伊因告訴人
      吸毒起爭執，伊有以竹棒打告訴人一下等語，是與前開告
      訴人證述雙方起爭執之原因，及遭被告持器物毆打之事實
      均相符合，益證告訴人證述之事實顯非無據，應可採信。
（六）此外，並有台南市立醫院診斷證明書、病歷資料、台南縣
      消防局第三消防大隊歸仁分隊94年6月8日九十四南縣歸消
      字第094201號（救護車報案資料）可資佐證，更可證告訴
      人確因遭被告持棍棒毆打後，造成胸部挫傷、右肩、右臂
      、左臂多處挫裂傷、右上臂膿瘍合併皮膚壞死等傷害，並
      因被告持木棍在後追趕阻礙就醫，必須等待被告離去後，
      始可要求證人徐獻志通報119就醫之事實。本件事證明確
      ，被告犯行應堪認定。
二、被告於93年7月16日8時許在臺南縣歸仁鄉○○○○街竹林廟前
    以木棍毆打被告；嗣後又持木棒在告訴人後面追打阻止其就
    醫，妨害渠就醫之權利。核其所為係犯刑法第二百七十七條
    第一項之傷害罪、第三百零四條第一項之強暴妨害人行使權
    利及使人行無義務之事罪。被告所犯上開二罪間，犯意各別
    ，罪名互異，應分論併罰，公訴人認兩罪有牽連犯之裁判上
    一罪關係，應屬誤會。次按刑法第三百零四條之罪，原以強
    暴、脅迫為構成要件，其因而致普通傷害，乃強暴、脅迫當
    然之結果，除另有傷害故意外，仍祇成立該項之罪，無同法
    第二百七十七條第一項之適用，有最高法院三十年台上字第
    三七○一號判例可資參照。故被告嗣後又持木棒在告訴人後
    面揮打告訴人妨害其就醫離開之權利，此部分並無法證明告
    訴因而成傷，其揮打行為應屬強制罪之當然結果，不再另論
    ，並附敘明。又被告有事實欄所載之罪刑及執行紀錄，有台
    灣高等法院被告全國前案紀錄表在卷可按，其於五年之內再
    犯本件有期徒刑以上之罪，為累犯，應依法加重其刑。爰審
    酌被告因告訴人吸毒（此有台灣高等法院被告全國前案紀錄
    表附卷），多次向其父要錢，要替告訴人父親教訓告訴人，
    然其作法於法不容，並造成告訴人身上多處傷害，且傷害後
    竟又以暴力方式妨害其就醫之自由，犯後毫無悔意，再多次
    前往告訴人家騷擾等一切情狀，分別量處如主文所示之刑，
    並定應執行之刑，及諭知易科罰金之折算標準，以示懲儆。
    被告持已行兇之木棍並非其所有，與沒收條件不符，爰不另
    為沒收之諭知，並附敘明。
據上論斷，應依刑事訴訟法第二百九十九條第一項前段，刑法第
二百七十七條第一項、第三百零四條第一項、第五十一條第五款
、第四十七條、第四十一條第一項前段，罰金罰鍰提高標準條例
第一條前段、第二條，判決如主文。
中　　華　　民　　國　　94　　年　　9 　　月　　8 　　日
　　　　　　　　　　　刑事第十庭
                      　　審判長法　官　鄭文琪
                          　　  法　官　林中如
                            　　法　官　蔡奇秀
以上正本證明與原本無異。
如不服本判決，應於收受送達後10日內向本院提出上訴書狀（應
附繕本）。
　　　　　　　　　　　　　　　　書記官　黃瓊蘭
中　　華　　民　　國　　94　　年　　9 　　月　　12　　日
附錄本案論罪科刑法條全文：
中華民國刑法第277條第1項
傷害人之身體或健康者，處3年以下有期徒刑、拘役或1千元以下
罰金。
刑法第304條第1項
以強暴、脅迫使人行無義務之事或妨害人行使權利者，處3年以
下有期徒刑、拘役或300元以下罰金。
